【裁判字號】    87,上訴,1382
【裁判日期】    890731
【裁判案由】    違反毒品危害防制條例
【裁判全文】
臺灣高等法院高雄分院刑事判決                  八十七年度上訴字第一三八二號
    上訴人  台灣高雄地方法院檢察署檢察官
    上訴人
    即被告  甲○○
右上訴人因被告違反毒品危害防制條例案件，不服臺灣高雄地方法院八十七年度訴字
第七九四號中華民國八十七年五月廿一日第一審判決（起訴案號：臺灣高雄地方法院
檢察署八十七年度偵字第二二三九號），提起上訴，本院判決如左：
      主      文
原判決撤銷。
甲○○施用第二級毒品，累犯，免刑，玻璃球吸食器參個（其中貳個已破裂毀損）、
過濾器壹個（已破裂毀損）均沒收；又施用第一級毒品，累犯，免刑，海洛因小包
（驗後淨重肆點零公克），沒收銷燬之。
    事  實
甲○○前曾於民國（下同）八十三年二月八日因違反麻醉藥品管理條例案件，經台灣
台南地方法院判處有期徒刑三月，八十三年三月十一日判決確定，於八十三年四月七
日易科罰金執行完畢。詎仍不知悔改，復於八十七年一月十五日某時，在台南縣新營
市○○路二七七號住處，以將第二級毒品安非他命置於玻璃管內以火燻烤，而後再吸
用其霧化氣體之方式，施用安非他命一次。又於八十七年一月二十日下午一時二十五
分許起回溯二十四小時內之某時，在不詳地點，以不詳方法施用第一級毒品海洛因乙
次。嗣於八十七年一月二十日上午十一時許，在高雄縣林園鄉○○路一三０巷十一號
十樓處，為高雄縣鳳山市憲兵隊查獲，並扣得甲○○所有之毒品海洛因三小包、玻璃
球吸食器三個（其中二個已破裂毀損）、過濾器一個（已破裂毀損）（上開玻璃球吸
食三個、過濾器一個，扣押物清單載為「吸食器一批」）。案經高雄縣憲兵隊移送台
灣高雄地方法院檢察署檢察官偵查起訴。
    理  由
一、右揭事實業據被告坦承不諱，被告於八十七年一月二十日上午十一時許為鳳山市
    憲兵隊查獲，於同日下午一時一時二十五分許採其尿液，送請高雄縣衛生局檢驗
    結果，檢出甲基安非他命、嗎啡均呈陽性反應，此有高雄縣衛生局八十七年二月
    三日煙檢字第０五九號煙毒尿液成績書一紙附卷可稽，嗣經原審法院再次送請
    高雄醫學院附設中和紀念醫院檢驗結果，仍檢出甲基安非他命、嗎啡均呈陽性反
    應，此有該院八十七年四月六日Ａ0000000號檢驗報告單一紙附卷可稽。
    此外復有毒品海洛因三小包、玻璃球吸食器三個、過濾器一個（玻璃球吸食三個
    、過濾器一個，扣押物清單載為吸「食器一批」）扣案足資佐證，而上開毒品海
    洛因經送請法務部調查局檢驗結果，確係海洛因其重量為淨重四．０三公克，純
    度百分之二．０，純質淨重０．０八公克，有該局八十七年三月二日0000
    00000號鑑定通知書一紙附卷可稽；而「吸食器一批」經原審送請高雄醫學
    院附設中和紀念醫院檢驗結果，有甲基安非他命反應，此有該院八十七年四月二
    十一日Ｂ0000000號檢驗報告單一紙在卷可按。又「海洛因經注射入人體
    後，約百分之八十於二十四小時內自尿中排出，一般而言，尿液中能否驗出嗎啡
    陽性反應與其投與量、投與途徑、採尿時間、個人體質及檢驗方法之靈敏度有關
    ，國外曾有文獻報導注射六毫克之海洛因鹽酸鹽，其代謝物嗎啡之平均可檢出時
    限約為二十六小時；嗎啡經注射入人體後，百分之九十以上於二十四小時內自尿
    中排出，國外曾有文獻報導注射二十毫克之嗎啡硫酸鹽，其嗎啡之平均可檢出時
    限約為四十五小時」，已據行政院衛生署藥物食品檢驗局八十一年九月八日八一
    藥檢壹字第八一一四八八五號函說明綦詳，被告非法施用毒品之時間、地點雖未
    據被告詳述，惟承上所述，被告係於八十七年一月二十日下午一時二十五分許採
    其尿液送驗結果有煙毒反應，足徵其有於八十七年一月二十日下午一時二十五分
    許回溯二十四小時內之某時施用毒品一次。本件事證明確，被告犯行洵堪認定。
二、按毒品危害防制條例業經總統於八十七年五月二十日公布施行，並自同年五月二
    十二日起生效，該條例將海洛因及安非他命列為第一、二級毒品，就施用安非他
    命行為，以之與行為時之麻醉藥品管理條例相比較，以裁判時之新法即毒品危害
    防制條例對上訴人較為有利（可經勒戒、觀察或戒治後為免刑判決），依刑法第
    二條第一項前段規定應適用修正後毒品危害防制條例之規定處斷，是核被告所為
    施用第一級毒品海洛因及第二級毒品安非他命行為，分別係犯毒品危害防制條例
    第十條第一、二項之施用第一、二級毒品罪。被告持有第一級毒品海洛因、第二
    級毒品安非他命之低度行為各已為施用之高度行為所吸收，不另論罪。被告所犯
    上開二罪，犯意各別，犯罪構成要件互異，應予分論併罰（因上開二罪均為免刑
    判決，故無需定執行刑）。被告前曾於民國（下同）八十三年二月八日因違反麻
    醉藥品管理條例案件，經台灣台南地方法院判處有期徒刑三月，八十三年三月十
    一日判決確定，於八十三年四月七日易科罰金執行完畢，有被告本院全國前科紀
    錄表可按，被告於刑之執行完畢後五年內再犯本件二罪，均應論以累犯，惟因上
    開二罪均為免刑判決，爰均不再諭知加重。被告施用第一級、第二級毒品行為，
    依毒品危害防制條例第三十五條第三款規定於修正施行前繫屬之案件，於修正施
    行後審判中之案件，由法院依修正後規定處理之，即應依同條例第二十條第一項
    、第二項前段之規定先將被告送勒戒處所觀察、勒戒，經觀察、勒戒後無繼續施
    用毒品傾向者，法院應為免刑之判決。查被告於本件上訴本院期間，又另案因施
    用第一、二級毒品，經原審法院裁定觀察勒戒後認有繼續施用毒品傾向，又由該
    院裁定令入戒治處所施以強制戒治一年，強制戒治滿三月，戒治處所認無繼續戒
    治之必要，經臺灣屏東戒治所報請停止戒治，裁定停止戒治，付保護管束，而於
    保護管束期間復因違反規定，經撤銷停止戒治，後再強制戒治，並於八十九年五
    月十二日執行完畢出所，即經由台灣高雄地方法院檢察署檢察官為不起訴處分確
    定等事實，有台灣高雄地方法院八十七年度毒聲字第七四九號、八十七年度毒聲
    字第四０一一號、八十八年度毒聲字第三六七八號裁定書各一份，「有繼續施用
    毒品傾向」證明書、戒治執行指揮書回證、臺灣屏東戒治所報請停止戒治報告表
    、台灣高雄地方法院檢察署檢察官戒治處分執行指揮書等文件附卷可稽，其戒治
    時間在本件犯罪後，仍得引為戒治依據，本件依法應予諭知免刑判決。被告施用
    毒品犯罪事證既明，原審予以論罪科刑，固非無見。惟查，原審法院未及依修正
    後之毒品危害防制條例之規定就施用第一、二級毒品犯行論罪並宣告免刑，即有
    可議，原審檢察官及被告均執此以為上訴意旨，指摘原判決不當，非無理由，應
    由本院將原判決予以撤銷改判，均另為免刑之判決。至於扣案之海洛因三小包（
    驗後淨重四．０三公克），依毒品危害防制條例第十八條第一項規定沒收銷燬之
    。扣案之玻璃球吸食器三個（其中二個已破裂毀損）、過濾器一個（已破裂毀損
    ）「上開物品，扣押物清單載為「吸食器一批」），係被告所有供施用第二級毒
    品所用之物，爰依刑法第三十八條第一項第二款宣告沒收。
據上論斷，應依刑事訴訟法第三百六十九條第一項前段、第三百六十四條、第二百九
十九條第一項但書，毒品危害防制條例第十條第一項、第二項、第二十條第一項、第
二項、第二十二條第一項、第二項前段、第三十五條第三款、第十八條第一項，刑法
第二條第一項前段、第十一條、第四十七條、第三十八條第一項第二款，判決如主文
。
本案經檢察官朱文彬到庭執行職務。
中    華    民    國     八十九     年       七       月     三十一    日
                              臺灣高等法院高雄分院刑事第八庭
                                  審判長法官  郭雅美
                                        法官  莊飛宗
                                        法官  洪兆隆
右正本證明與原本無異。
施用第一級毒品部分如不服本判決，應於判決送達後十日內向本院提出上訴狀，其未
敘述理由者並應於提出上訴狀後十日內向本院補提理由書（須附繕本）。
其餘部分不得上訴。
                                      書記官  葉淑華
中    華    民    國     八十九     年       八       月        一      日
施用第一級毒品部分得上訴，其餘部分不得上訴。
附錄判決法條：
毒品危害防制條例第十條第一項、第二項：
施用第一級毒品者，處六月以上五年以下有期徒刑。
施用第二級毒品者，處三年以下有期徒刑。
                                                                        Ｋ


司法院資訊處製作；財團法人民間司法改革基金會備份。
